【裁判字號】    95,毒抗,351
【裁判日期】    951018
【裁判案由】    觀察、勒戒
【裁判全文】
臺灣高等法院臺南分院刑事裁定         95年度毒抗字第351號
抗  告  人
即  被  告  甲○○
選任辯護人  張巧妍律師
上列被告因違反麻醉藥品管制條例案件，不服臺灣嘉義地方法院
中華民國九十五年八月十六日第一審裁定（九十四年度訴緝字第
三二號），提起抗告，本院裁定如下：
    主  文
原裁定撤銷，發回臺灣嘉義地方法院。
    理  由
一、抗告意旨略以：(一)本件被告吸食安非他命，依行為時之麻醉
    藥品管理條例第十三條之一第二項第四款規定，其法定刑為
    三年以下有期徒刑，又被告犯罪後，毒品危害防制條例已於
    八十七年五月廿日公佈實施，依該條例第十條第二項規定，
    其法定刑亦為三年以下有期徒刑，刑度相同，並不生新舊法
    比較適用問題，惟其追訴權時效，依刑法第八十條規定為五
    年，加計刑法第八十三條第三項規定，停止進行期間一年三
    月，合計為六年三個月，則被告自八十三年六月十五日通緝
    起算，其追訴權時效至八十九年九月十五日已完成而消滅，
    此部分自應為免訴判決。(二)又按刑法第九十九條規定，保安
    處分自應執行之日起逾三年未開始或繼續執行者，非經法院
    認為原宣告保安處分之原因仍繼續存在時，不得許可執行；
    逾七年未開始或繼續執行者，不得執行。次按毒品危害防制
    條例於九十二年七月九日增訂第廿四條之一規定，觀察勒戒
    或強制戒治處分，於受處分人施用毒品罪之追訴權消滅時，
    不得執行。立法理由並強調，按觀察勒戒或強制戒治處分，
    經過相當期間未執行者，受處分人是否仍應受該處分執行，
    如不予明定，將處於不確定狀態，爰基於施用毒品罪（包含
    肅清煙毒條例之施用煙毒罪及麻醉藥品管理條例之非法施打
    、吸用化學合成麻醉藥品罪）部分之處置，將受觀察勒戒或
    強制戒治執行影響，兩者具有密切關係，故明定觀察勒戒或
    強制戒治處分，於其施用毒品罪之追訴權時效消滅時，不得
    執行。(三)基上說明，本件被告所犯施用毒品罪之追訴權時效
    ，既已於八十九年九月十五日完成而消滅，依法既不得執行
    ，且此應予勒戒保安處分，亦已逾七年未開始或繼續執行，
    亦不得執行。是原裁定忽略時效規定，竟裁定被告應送觀察
    勒戒，顯有違誤。為此，提起抗告，請求撤銷原裁定等語。
二、經查：
  (一)本件被告甲○○，自八十二年十月十日某時起至八十二年十
    二月廿八日下午五時許，連續施用第二級毒品甲基安非他命
    ，嗣於八十二年十二月廿九日凌晨四時廿分許，在台中市○
    ○路、篤信街附近為警循線查獲等情，為被告坦承（詳警卷
    四頁背面、偵查卷七頁背面），並經警採尿送驗結果，有甲
    基安非他命陽性反應，有嘉義縣衛生局八十二年十二月三十
    一日煙毒尿液檢驗單在卷可稽（詳原審卷十二頁），足徵被
    告自白，核與事實相符，洵堪採信。是被告連續施用第二級
    毒品甲基安非他命行為，事證明確，堪以認定。而被告上開
    施用安非他命犯行，依行為時法，係違反麻醉藥品管理條例
    第十三條規定，其法定刑為三年以下有期徒刑、拘役或銀元
    一萬元以下罰金；然被告施用安非他命犯行，行為後，毒品
    危害防制條例，已於八十七年五月廿二日生效施行，則原審
    於九十五年八月十六日裁處時，被告施用安非他命行為，顯
    係違反毒品危害防制條例第十條第二項規定，其法定刑為三
    年以下有期徒刑；依此，本件被告犯行追訴權時效，不論依
    行為時，或裁判時法，均為五年（刑法第八十條第一項第三
    款參照）。又被告於八十二年十二月廿八日行為後，於八十
    二年十二月廿九日為警查獲，並於八十二年十二月三十日經
    警移送台灣嘉義地方法院檢察署檢察官偵查，而檢察官於八
    十三年一月十八日偵查結終，並於八十三年一月廿一日將案
    件移送原審審理。而原審於八十三年一月廿一日受理上開案
    件後，迄八十三年六月十四日止，均進行審理中，並於八十
    三年六月十五日對被告發佈通緝，有警偵及原審卷在卷可憑
    。是本件自八十二年十二月廿九日警察查獲被告施用安非他
    命行為後，至八十三年一月十八日止之偵查期間，及自八十
    三年一月廿一日至八十三年六月十四日止之法院審理期間，
    既經警察及檢察官暨法院進行犯罪追訴審判，則上開偵審期
    間，時效自不生進行問題。嗣於八十三年六月十五日被告經
    通緝，時效又停止進行，其停止進行之法定期間為一年三月
    （按法定刑為三年以下徒刑，追訴權時效為五年，追訴時效
    因通緝而不能進行，如停止進行期間，已達追訴期間四分之
    一，時效即應開始進行，刑法第八十三條參照），故本件被
    告所犯施用安非他命罪，其追訴權時效，因被告經通緝，須
    加計一年三月之停止進行法定期間。是本件追訴權時效計算
    ：除法定追訴期間為五年外，須再加計因通緝而停止進行期
    間一年三月，及原審審理期間五月廿五日，暨警察及檢察官
    偵查期間廿二日，合計為六年九月又十七日，則自八十二年
    十二月廿九日起算，至八十九年十月十五日止，本件追訴權
    時效，即已完成。據此，本件被告施用第二級毒品甲基安非
    他命犯行，迄九十五年八月十六日裁定應移送觀察戒勒時，
    其顯已逾追訴權時效，原審未予審酌，竟遽予裁定被告施用
    毒品應移送觀察勒戒處所，施予觀察勒戒處分，顯有未當。
  (二)又本件被告施用第二級毒品甲基安非他命行為，前曾經原審
    於八十七年六月十七日，依修正前毒品危害防制條例第卅五
    條第三款規定，裁定被告甲○○應送勒戒處所施予觀察勒戒
    ，有臺灣嘉義地方法院觀察勒戒執行指揮書在卷可查（詳原
    審訴緝卷一○六頁）。茲原審於九十五年八月十六日再次為
    本件被告應移送觀察勒戒之裁定，其顯有重複裁定觀察勒戒
    問題。而原審就本件何以重為裁定被告移送觀察勒戒，並未
    敘明原因，亦有未洽。
  (三)綜上所述，本件被告施用安非他命犯行，迄八十九年十月十
    五日止，追訴權時效既已完成，則依刑事訴訟法第三百零二
    條規定，案件時效已完成者，應諭知免訴判決。原審未予審
    酌被告是否有上開免訴情形，復對被告重複為觀察勒戒之裁
    定，而未說明其原因。原審裁定就上開事項，未予詳查，即
    遽予裁定被告應移送勒戒處所，施予觀察勒戒，顯有未洽。
    茲抗告人執此提起抗告，指摘原裁定不當，非無理由，應由
    本院將原裁定撤銷，並發回原審法院查明，並為適法裁定。
據上論斷，依刑事訴訟法第四百十三條前段，裁定如主文。
中    華    民    國    95    年    10    月    18    日
                  刑事第六庭    審判長法  官  蔡崇義
                                      法  官  杭起鶴
                                      法  官  董武全
以上正本證明與原本無異。
不得抗告。
                                      書記官  許美惠
中    華    民    國    95    年    10    月    19    日


司法院資訊處製作；財團法人民間司法改革基金會備份。
